臺灣臺北地方法院簡易民事判決
109年度店簡字第534號
原      告  吳至正  

被      告  陳文軍  
上列當事人間損害賠償事件，原告提起刑事附帶民事訴訟，經本
院刑事庭裁定移送前來（108年度附民字第185號），於民國109
年12月28日言詞辯論終結，本院判決如下：
　　主    文
被告應給付原告新臺幣陸仟元，及自民國一百零八年二月十四日
起至清償日止，按年息百分之五計算之利息。
原告其餘之訴駁回。
訴訟費用由被告負擔百分之陸，餘由原告負擔。
本判決第一項得假執行；但被告如以新臺幣陸仟元為原告預供擔
保後，得免為假執行。
原告其餘假執行之聲請駁回。 
    事實及理由
一、按訴狀送達後，原告不得將原訴變更或追加他訴，但擴張或
    減縮應受判決事項之聲明者，不在此限。民事訴訟法第255 
    條第1 項第3 款分別定有明文。本件原告原請求被告應給付
    原告新臺幣（下同）30萬元及自起訴狀繕本送達翌日起至清
    償日止，按年息百分之5計算之利息，嗣於言詞辯論時變更
    聲明為：被告應給付原告10萬元及自起訴狀繕本送達翌日起
    至清償日止，按年息百分之5計算之利息，核屬減縮應受判
    決事項之聲明，揆諸上開規定，自應予准許。
二、原告主張：被告為欣欣客運股份有限公司（下稱欣欣客運）
    中央站之駕駛，原告則為該站之站長，被告因不滿駕駛排班
    輪序異動，於民國107 年8 月20日上午6 時許，在新北市○○
    區○○路000 巷000 ○0 號中央站站長室質問原告，後原告走
    出站長室至不特定多數人得以共見共聞之管理室時，被告亦
    跟隨步入，並以「他媽的」、「不要臉」等語辱罵原告，貶
    損其名譽，侵害原告名譽人格權，原告並因此支出律師費5
    萬元。為此，爰依侵權行為之法律關係請求被告給付10萬元
    。並聲明：被告應給付原告10萬元及自起訴狀繕本送達翌日
    起至清償日止，按年息百分之5計算之利息；請准供擔保宣
    告假執行。
三、被告則辯稱：對原告主張之侵權行為事實不爭執。被告因舉
    報原告所作之事而得罪了原告。被告受媒體誤導以為說他人
    「不要臉」是無罪的，被告已知不可隨口傷人。又被告原從
    事公車業，月薪僅3至5萬，且已於108年11月25日被欣欣客
    運停派至109年7月30日，嗣亦遭解雇，被告年邁求職不易，
    與原告間因另案業已給付原告1萬5400元，被告至今需借貸
    度日。且因失業、精神不佳而至身心科就診等語。
四、得心證之理由：
（一）原告主張其於原告於前揭時、地遭被告公然侮辱之事實，
      業經臺灣臺北檢察署檢察官以107年度偵字第24975號提起
      公訴，並經本院刑事庭以108年度易字第293號判決認定屬
      實，判處被告拘役15日確定在案，有上開起訴書、判決書
      在卷可稽，且經本院核閱該刑事案件卷證資料屬實。而被
      告就此亦不爭執（見本院109年12月28日言詞辯論筆錄）
      ，故原告主張被告以前開言詞侵害其名譽，應負侵權行為
      損害責任乙節，應堪認定。茲就原告請求之項目審酌如下
      ：
    1.律師費部分：
　　　原告主張其遭被告妨害名譽，因委任律師而支出律師費5
      萬 因而受有損失等語。惟此係原告為保護其權益所支出
      之訴訟成本，與被告上開行為間，難認有相當因果關係存
      在，自不得請求被告賠償，原告此部分之請求，顯屬無據
      。
    2.精神慰撫金部分：
      按不法侵害他人之身體、健康、名譽、自由、信用、隱私
      、貞操，或不法侵害其他人格法益而情節重大者，被害人
      雖非財產上之損害，亦得請求賠償相當之金額，民法第19
      5 條第1 項亦有明文。次按，慰撫金之賠償，其核給之標
      準固與財產上損害之計算不同，然非不可斟酌雙方身分資
      力與加害程度，核定相當之數額（最高法院51年台上字第
      223號判決意旨參照）。本件被告於上開時地公然侮辱原
      告，不法侵害原告之人格法益，使原告精神上受有痛苦，
      原告自得請求被告賠償其所受非財產上之損害即精神慰撫
      金。然本院審酌被告行為侵害之嚴重性及原告名譽所受侵
      害之程度，並考量原告係碩士畢業，目前從事欣欣客運稽
      查組組長；被告係陸軍官校畢業，目前無業，並患有壓力
      調適障礙症等疾病（見本院109年12月28日言詞辯論筆錄
      、本院卷第79頁臺北榮民總醫院診斷證明書），另參酌本
      院依職權調取之兩造稅務電子閘門所得調件明細表、財產
      調件明細表所示財務狀況等一切情狀（因屬個人隱私，僅
      予參酌，爰不予揭露），認原告請求被告賠償精神慰撫金
      應以6,000元為適當，逾此部分之請求，應予駁回。
（二）從而，原告依侵權行為之法律關係，請求被告給付6,000
      元及自起訴狀繕本送達翌日即108年2月14日起至清償日止
      ，按年息百分之5計算之利息，為有理由，應予准許，逾
      此部分之請求，即屬無據，應予駁回。
五、本件事證已臻明確，兩造其餘攻擊防禦方法及所提之證據，
    經核與判決之結果不生影響，爰不逐一論述，併此敘明。
六、本件原告勝訴部分，係適用簡易程序所為被告敗訴之判決，
    依民事訴訟法第389條第1項第3款規定，應依職權宣告假執
    行，並依同法第392條第2項規定，依職權宣告被告如預供擔
    保，得免為假執行。至原告其餘假執行之聲請，因訴之駁回
    而失所依據，應予駁回。
七、又本件係原告提起刑事附帶民事訴訟，經本院刑事庭裁定移
    送民事庭者，依刑事訴訟法第504條第2項之規定，免納裁判
    費，且至本件言詞辯論終結時，亦未發生其他訴訟費用，本
    無確定訴訟費用額之必要，惟仍依民事訴訟法第79條之規定
    ，諭知訴訟費用之負擔，以備將來如有訴訟費用發生時，得
    確定其負擔，併予敘明。
中　　華　　民　　國　　110 　年　　1 　　月　　18　　日
                  臺灣臺北地方法院新店簡易庭
                              法  官　張淑美 
以上正本係照原本作成。
對於本件判決如有不服，應於收受送達後20日內向本院提出上訴
書狀，上訴於本院合議庭，並按他造當事人之人數附具繕本。 
中　　華　　民　　國　　110 　年　　1 　　月　　18　　日
                              書記官  馮姿蓉